臺灣高雄地方法院民事裁定
108年度消債更字第204號
聲  請  人  程進居  
0000000000000000

上列當事人因消費者債務清理事件聲請更生，本院裁定如下：
    主  文
聲請人程進居自中華民國一百零八年十月十六日下午四時起開始
更生程序。
命司法事務官進行本件更生程序。
    理  由
一、聲請意旨略以：伊無力清償債務，曾依消費者債務清理條例
    向京城商業銀行提出前置協商但不成立，爰於民國108年6月
    17日聲請更生等語。
二、按債務人不能清償債務或有不能清償之虞者，得依本條例所
    定更生或清算程序，清理其債務。債務人無擔保或無優先權
    之債務總額未逾新臺幣（下同）12,000,000元者，於法院裁
    定開始清算程序或宣告破產前，得向法院聲請更生。法院開
    始更生程序之裁定，應載明其年、月、日、時，並即時發生
    效力。法院裁定開始更生或清算程序後，得命司法事務官進
    行更生或清算程序，必要時得選任律師、會計師或其他適當
    之自然人或法人一人為監督人或管理人。消費者債務清理條
    例（下稱消債條例）第3條、第42條第1項、第45條第1項及
    第16條第1項分別定有明文。
三、經查：
  ㈠聲請人曾向京城商業銀行提出前置協商但不成立乙情，業經
    本院核閱前置協商不成立通知書（卷第20頁）無訛。
  ㈡次查，聲請人於106年及107年度申報所得分別為166,000元、
    368,000元（均為同安企業有限公司薪資所得），惟其自陳1
    06年4月起至同年12月有同安企業有限公司薪資所得共297,0
    00元，名下無財產，勞工保險於108年5月31日自同安企業有
    限公司退保，再於同年月27日投保於中盈實業有限公司，投
    保薪資為24,000元，另有三商美邦人壽保單解約金6,750元
    。又聲請人於107年1月間因職業傷病事故，於同年5月領取
    勞保給付24,346元，自108年5月27日起於中盈實業有限公司
    擔任現場作業員，據中盈實業公司函覆之薪資明細表所載，
    108年7月及8月以月總薪扣除勞健保費後分別為34,184元、3
    1,044元，合計65,228元，平均每月收入為32,614元（計算
    式：65,228÷2＝32,614，本件均係採四捨五入計算）等情，
    此有財產及收入狀況說明書（卷第4至5頁）、債權人清冊（
    卷第6至7頁）、戶籍謄本（卷第18頁）、商業保險投保資料
    查詢結果表（卷第32頁）、財政部高雄國稅局106年及107年
    度綜合所得稅各類所得資料清單及總歸戶財產查詢清單（卷
    第33至35頁）、信用報告（卷第38頁）、財團法人金融聯合
    徵信中心前置協商專用債權人清冊（卷第40至41頁）、勞工
    保險被保險人投保資料表（卷第42頁）、三商美邦人壽保險
    股份有限公司函（卷第94頁）、薪資明細表（卷第96頁、第
    101頁）、在職證明書（卷第100頁）、勞動部勞工保險局函
    （卷第102頁）等在卷可參。則在查無聲請人有其他收入來
    源之情形下，佐以其107年平均每月薪資所得為30,667元（
    計算式：368,000÷12＝30,667元），且現任職公司已提出客
    觀上應可採信之薪資證明，聲請人主張之工作及收入狀況應
    可採信，是本院即以上開2個月之平均月收入32,614元作為
    核算其現在償債能力之基礎。
  ㈢關於聲請人個人日常必要支出部分，按債務人必要生活費用
    ，以最近一年衛生福利部或直轄市政府所公告當地區每人每
    月最低生活費一點二倍定之，本條例第64條之2第1項定有明
    文。本院參酌衛福部社會司所公告108年度高雄市最低生活
    費標準為13,099元，則聲請人每月生活所必需除有特殊情形
    並有證據證明者外，自宜以此數額之1.2倍即15,719元為度
    ，始得認係必要支出。又上開最低生活費用之標準，係照當
    地近1年平均每人消費支出60％，依其基準之家庭收支調查報
    告調查表格式示有關經常性支出之調查項目，其原即包括利
    息支出、食品、衣著、房租及水費、電費、醫療保健、交通
    、娛樂、教育等基本生活需求；因聲請人自陳戶籍地為第三
    人所有，由母親向其承租（見卷第97頁），且於財產及收入
    狀況說明書並未列載房租支出，堪認聲請人客觀上應無房屋
    費用支出，故於計算聲請人個人每月必要生活費時，即應自
    前開已包括聲請人居住費用在內，扣除相當於房租支出所佔
    比例24.36％，俾免重複計列費用，而符公平之旨，則依此計
    算之結果，聲請人每月之必要生活費在不含居住費用之情形
    下，即應為11,890元【計算式：15,719－（15,719×24.36%）
    ＝11,890】。
  ㈣至扶養部分，聲請人主張獨力扶養未成年長女，每月扶養費1
    2,000元。經查，聲請人與配偶馮葦婷育有之長女程○晞係10
    2年生，經陽明大學附設醫院評估為遲緩兒，領有身心障礙
    證明（障礙等級為輕度），106年及107年度申報所得均為0
    元，名下無財產，僅有領取早期療育課程費用補助，無其他
    社會補助，此有戶籍謄本、陽明大學附設醫院評估報告書、
    醫療費用收據、幼兒園繳費收據、身障證明、存摺及本院依
    職權調閱稅務電子閘門財產所得調件明細表及高雄市政府社
    會局社會福利資訊料查詢表在卷可參（卷第19頁、第47頁、
    第50至59頁、第69至71頁、第83至93頁、第98至99頁）。扶
    養費用部分，依消費者債務清理條例第64條之2第1項及第2
    項規定，債務人必要生活費用，以最近一年衛生福利部或直
    轄市政府所公告當地區每人每月最低生活費一點二倍定之；
    受扶養者之必要生活費用，準用第1項規定計算基準數額，
    並依債務人依法應負擔扶養義務之比例認定之，而108年度
    高雄市每人每月生活所必需即為最低生活費標準13,099元之
    1.2倍即15,719元，本院認即應以108年度高雄市每人每月不
    含房屋支出之生活所必需11,890元（詳如前述）為度。聲請
    人固陳稱配偶馮葦婷為全職照顧長女，家庭開銷由聲請人全
    額負擔等語（卷第5頁），且馮葦婷亦領有身心障礙證明（
    障礙等級為輕度），惟其名下有2003年出廠之中華汽車1部
    ，106年及107年度申報所得分別為370,400元、147,960元（
    卷第44至46頁、第59頁）。本院考量馮葦婷於107年度平均
    每月所得為12,330元（計算式：147,960÷12＝12,330），認
    聲請人仍應與配偶馮葦婷各依其經濟能力分擔長女扶養費，
    則聲請人應分攤比例為73％【計算式：32,614÷（32,614＋12,
    330）≒0.73】，從而，其等長女每月生活所必需由聲請人分
    攤73％即8,680元【計算式：11,890×73％＝8,680】，則聲請人
    主張每月支出長女扶養費高於本院計算之基準，應予酌減。
     
四、綜上所述，以聲請人現每月收入32,614元為其償債能力基準
    ，扣除個人必要生活費11,890元及長女扶養費8,680元後，
    餘12,044元，而聲請人目前負債總額為4,359,001元（參債
    權人清冊），扣除三商美邦人壽保險解約金6,750元，以聲
    請人每月所餘按月攤還結果，需約30年【計算式：（4,359,
    001－6,750）÷12,044÷12＝30.1】始能清償完畢，應認其已不
    能清償債務。此外，聲請人無擔保或無優先權之債務總額未
    逾12,000,000元，且無消債條例第6條第3項、第8條或第46
    條各款所定駁回更生聲請之事由存在，則聲請人聲請更生為
    有理由，應予准許，爰命司法事務官進行本件更生程序。
五、依消債條例第11條第1項、第45條第1項，裁定如主文。
中　　華　　民　　國　　108 　年　　10　　月　　16　　日
                  民事庭　法　官　賴寶合
以上正本係照原本作成。
本裁定不得抗告。
中　　華　　民　　國　　108 　年　　10　　月　　16　　日
                          書記官  胡美儀